【裁判字號】    97,訴,791
【裁判日期】    970626
【裁判案由】    強盜
【裁判全文】
臺灣臺北地方法院刑事判決               97年度訴字第791號
公  訴  人  臺灣臺北地方法院檢察署檢察官
被      告  丙○○
指定辯護人  本院公設辯護人丁○○
上列被告因強盜案件，經檢察官提起公訴（97年度偵字第7144號
），本院判決如下：
      主  文
丙○○成年人與少年共同意圖為自己不法之所有，以強暴至使不
能抗拒，而取他人之物，處有期徒刑伍年肆月。扣案貳頂全罩式
安全帽均沒收。
      事  實
一、丙○○係成年人，因積欠地下錢莊債務無力清償，竟向少年
    戊○○（民國79年12月13日生，經本院少年法庭於97年4月2
    1日裁定移送臺灣士林地方法院少年法庭審理）提議至己曾
    任職之臺北市○○區○○路4段729號全家便利商店饒河店強
    盜以朋分財物，2人遂共同基於意圖為自己不法所有之犯意
    聯絡，均配戴由丙○○提供其所有之全罩式安全帽、口罩、
    白色棉質手套且攜白色寬條膠帶，丙○○並向戊○○友人商
    借玩具手槍1把交予戊○○，而於97年3月25日凌晨2時18分
    許進入上開商店，適店員乙○○自店內倉庫走出，戊○○見
    狀旋以該手槍挾持其至倉庫，並以膠帶纏綁乙○○雙手及黏
    封嘴部之強暴方式，至使不能抗拒，丙○○則至收銀櫃檯拿
    取收銀機內現金新臺幣（下同）1萬8,251元，得手後即共乘
    000-000號重型機車逃逸，得款分予戊○○4千餘元，餘款歸
    丙○○所有，嗣經乙○○報警，扣得丙○○、戊○○持有未
    花用贓款依序為3千元、4千4百元合計7千4百元、上開2頂安
    全帽，始查悉上情。
二、案經乙○○訴由臺北市政府警察局松山分局報請臺灣臺北地
    方法院檢察署檢察官偵查起訴。
    理  由
壹、證據能力：
    證人即被害人乙○○、證人戊○○於偵查中向檢察官所為之
    陳述，固俱屬被告以外之人於審判外之陳述，惟其證詞均經
    具結，且查無顯不可信之情，而當事人、辯護人亦未聲請傳
    訊，顯已放棄行使詰問權，依刑事訴訟法第159條之1第2項
    規定，其陳述均得作為證據。至其餘資以認定被告犯罪事實
    之非供述證據（詳後述），查無違反法定程序取得之情，依
    同法第158條之4規定反面解釋，亦具證據能力。
貳、實體部分：
一、訊據被告丙○○就上開事實坦承不諱，核與(1)證人戊○○證
    稱：被告提議強盜，他說那家店人較少，作案用膠帶、安全
    帽、口罩均係被告提供，槍係被告跟伊朋友拿的，被告交付
    該假槍予伊叫伊進入後挾持店員，並叫伊用膠帶黏住店員雙
    手及嘴，伊進超商後即負責挾持店員，適其自倉庫內走出，
    伊就拿槍將店員拉至倉庫，收銀機內的錢是被告去拿，被告
    分伊4千多元〔臺灣臺北地方法院檢察署97年度偵字第7144
    號卷（下稱偵卷）14-15、68頁〕，及(2)被害人乙○○證述
    ：伊在店內倉庫整理貨物，因聽聞自動門鈴聲，即自倉庫走
    出，見2名男子頭戴安全帽進店內，其中1人拿1把黑色手槍
    控制伊，用手推伊進倉庫不讓伊出去，並以膠帶綑綁伊手及
    封住嘴，第2個歹徒則進入櫃檯，伊清點收銀機內現金發現
    有短缺（偵卷19、22、71頁），暨(3)店長甲○○所證：伊清
    點收銀機內現金短少18,251元（本院卷35頁背面）各情相符
    ，復有(4)卷附證人甲○○所提營業收支日報表顯示短少現金
    18,251元、案發當時店內監視錄影機翻攝照片所示2名頭戴
    安全帽男子進入店內，其中1名男子操作收銀機而拿取機內
    現金一情，且有被害人取回被告與戊○○未花用餘款7千4百
    元所出具之贓物認領保管單在卷得憑，復有(5)2頂安全帽扣
    案可佐。被害人乙○○在毫無防備之心情形下，突見佩戴全
    罩式安全帽、口罩與白色棉質手套之不明人士亮槍示警並旋
    即壓制其進倉庫，此狀甚為緊急且時間短促，被害人根本無
    暇判斷其所持手槍是否為真槍即旋遭戊○○以白色寬條膠帶
    纏綁雙手並黏封嘴部，且持續在戊○○不法身體實力接觸之
    壓制狀態中，此強暴手段依上開現實情狀，在客觀上足認使
    被害人身體達於顯難抗拒之程度，洵非被害人單純出於主觀
    畏懼而未與之抵抗，此由被害人所述：因對方拿1把槍，伊
    顧及生命安全，所以無反抗等語益可證之（偵卷71頁），是
    縱令被害人實際無抗拒行為，惟上開強暴手段業足抑壓被害
    人之抗拒，而無礙於強盜罪之成立（最高法院30年上字第30
    23號判例意旨），故本案事證明確，被告犯行堪以認定，應
    依法論科。
二、核被告所為，係犯刑法第328條第1項強盜罪。被告與戊○○
    間就強盜犯行有犯意聯絡及行為分擔，為共同正犯。而成年
    人與少年共同實施犯罪者，少年事件處理法第85條第1項雖
    有加重其刑至二分之一之規定。然92年5月28日公布（同月3
    0日生效）之兒童及少年福利法第70條第1項前段就成年人與
    少年共同實施犯罪者，亦有加重其刑至二分之一之明文，該
    條規定係為保護兒童及少年所特設於兒童及少年福利法之規
    定。依該法第1條第2項規定：「兒童及少年福利依本法之規
    定，本法未規定者，適用其他法律之規定」，可認兒童及少
    年福利法第70條第1項為少年事件處理法第85條第1項之特別
    規定，自應優先適用（最高法院92年度臺上字第6247號判決
    參照）。被告行為時係滿20歲之成年人，而戊○○為79年12
    月13日生，行為時係12歲以上未滿18歲之少年，有戶役政個
    人基本資料查詢結果單附卷可憑。被告與少年戊○○共同實
    施強盜，應依兒童及少年福利法第70條第1項前段規定加重
    其刑。爰審酌被告於96年因詐欺案件經臺灣士林地方法院96
    年度簡字第143號判決處有期徒刑6月，緩刑3年確定，有臺
    灣高等法院被告前案紀錄表在卷為證，雖未構成累犯，惟素
    行欠佳；於上開緩刑期間內復為本案犯行，堪認其自我檢束
    能力低弱；而被害人因餘悸猶存旋即辭職，此經其證述屬實
    （偵卷72頁），足認被告與戊○○共同以玩具手槍挾持被害
    人並持膠帶纏綁、黏封其手及嘴之此一強暴犯罪手段，嚴重
    妨礙被害人之意思自由致其精神上遭受莫大恐懼，其行為惡
    性甚重；又事先備就安全帽、口罩、手套、玩具手槍，顯係
    預謀犯案；惟坦承犯行，犯後態度良好，其中7千4百元已返
    還被害人，有贓物認領保管單在卷為憑，被告就餘款尚委請
    友人代向甲○○償還，惟甲○○以該部分業經保險理賠而未
    允以收受，此有甲○○所提證明書1紙在卷為證，堪認其深
    具悔意、高中肄業智識程度，因無力清償地下錢莊債務始起
    意強盜之犯罪動機、目的、經濟貧窘、生活狀況等一切情狀
    ，量處如主文所示之刑。至扣案2頂安全帽為被告所有且供
    其與戊○○為本案強盜犯罪所用之物，爰依刑法第38條第1
    項第2款規定沒收。而未扣案之口罩、白色棉質手套、白色
    寬條膠帶固係被告所有而為其與戊○○供本案犯罪所用之物
    ，惟上開物品及玩具手槍均於犯後旋經戊○○丟棄，此據其
    陳述屬實（偵卷69頁），又無證據證明其仍存在，況玩具手
    槍係戊○○姓名年籍不詳之友人所有，業經被告、戊○○供
    述一致，故均不依刑法第38條第1項第2款規定沒收，附此敘
    明。
據上論斷，應依刑事訴訟法第299條第1項前段，刑法第28條、第
328條第1項、第38條第1項第2款，兒童及少年福利法第70條第1
項前段，判決如主文。
本案經檢察官蔡立文到庭執行職務。
中    華    民    國    97    年    6     月    26    日
                    臺灣臺北地方法院刑事第14庭
                        審判長法  官  宋松璟
                              法  官  李家慧
                              法  官  陳琪媛
以上正本證明與原本無異。
如不服本判決，應於判決送達後10日內向本院提出上訴狀（應抄
附繕本）。告訴人或被害人如對於本判決不服者，應具備理由請
求檢察官上訴，其上訴期間之計算係以檢察官收受判決正本之日
期為準。
                              書記官  陳豪達
中    華    民    國    97    年    6     月    26    日
附錄法條全文：
中華民國刑法第328條
意圖為自己或第三人不法之所有，以強暴、脅迫、藥劑、催眠術
或他法，至使不能抗拒，而取他人之物或使其交付者，為強盜罪
，處5年以上有期徒刑。
以前項方法得財產上不法之利益或使第三人得之者，亦同。
犯強盜罪因而致人於死者，處死刑、無期徒刑或10年以上有期徒
刑；致重傷者，處無期徒刑或7年以上有期徒刑。
第1項及第2項之未遂犯罰之。
預備犯強盜罪者，處1年以下有期徒刑、拘役或3千元以下罰金。


司法院資訊處製作；財團法人民間司法改革基金會備份。
